【裁判字號】    87,重訴,36
【裁判日期】    900227
【裁判案由】    侵權行為損害賠償
【裁判全文】
臺灣高等法院臺中分院民事判決  八十七年度重訴字第三六號
      原      告    丙○○
                              .
      原      告    乙○○      住台北縣三重市○○路二十八巷九號
      右  二  人
      訴訟代理人    方鴻枝律師  住台中市○○街十九巷二十一號
      被      告    甲○○    .
      訴訟代理人    李清輝律師  住台中市○○區○○路一段三０六號六樓之三
      複  代理人    楊俊彥律師  住同上
右被告因過失傷害案件，原告提起刑事附帶民事訴訟請求侵權行為損害賠償事件，經
刑事庭裁定移送，本院判決如左：
      主      文
被告應給付原告丙○○新台幣伍佰捌拾柒萬肆仟捌佰肆拾伍元及自民國九十年二月十
四日起至清償日止，按年息百分之五計算之利息；應給付原告乙○○新台幣貳拾肆萬
肆仟玖佰陸拾貳元及自民國八十七年七月十五日起至清償日止，按年息百分之五計算
之利息。
原告其餘之訴駁回。
訴訟費用由原告丙○○負擔百分之四十，原告乙○○負擔百分之五，餘由被告負擔。
本判決原告勝訴部分，原告丙○○、乙○○各以新台幣壹佰玖拾萬元、捌萬元為被告
供擔保後，各得就其各人勝訴之部分假執行。但被告如於假執行程序前，分別以新台
幣伍佰捌拾柒萬元、貳拾肆萬元為原告丙○○、乙○○供擔保後，得免為假執行。
原告其餘假執行之聲請駁回。
      事實及理由
一、(甲)原告聲明：求為判決：
      (一)被告應給付原告丙○○新台幣（以下同）九百二十二萬七千零三十五元，並
      自九十年二月十四起起至清償日止，按年息百分之五計算之利息。
      (二)被告應給付原告乙○○六十四萬七千二百元及自起訴狀繕本送達翌日起至清
      償日止，按年息百分之五計算之利息。
      (三)原告願供擔保請准假執行。
      (四)訴訟費用由被告負擔。
    (乙)被告聲明：求為判決：
      (一)駁回原告之訴。
      (二)訴訟費用由原告負擔。
      (三)如受不利判決時，願提供擔保請准免為假執行。
二、原告起訴主張：被告甲○○於民國（下同）八十六年十二月二日二十二時許，應
    注意酒後吐氣每公升酒精含量超過○‧五○毫克之狀態下不得開車，仍駕駛車牌
    號Ｍ三－六六九六號自用小客車，沿台中市西屯區市○○○路，由河南路往惠中
    路方向行駛，且應注意遵守行車速限每小不得超過四十公里之規定，其行經市○
    ○○路與惠來路口時，市○○○路之方向為紅燈號誌，應停止通行。而依當時情
    形亦無不能注意之情事，竟疏於注意，而仍以時速六、七十公里之速度闖紅燈行
    駛，致其車之右前方撞擊原告乙○○所駕駛後載丙○○，沿惠來路往市○○路方
    向，遵行號誌行駛之ＧＤＸ－○七五號機車，致原告乙○○受有右大腿皮膚缺損
    、左臏折及左膝擦傷之傷害，而支出醫藥費四萬七千二百元，另受有精神損害六
    十萬元；原告丙○○因此有受有大股骨、右開放性骨折，並接受膝下截肢手術及
    鋼板（釘）固定術、擴創術，但右腳已成殘廢，而支出醫藥費七萬二千一百五十
    一元、增加生活費用二百十七萬八千元、喪失勞動能力一百九十七萬七千八百四
    十元及受有精神損害五百萬元。爰依侵權行為法律關係請求被告給付原告乙○○
    六十四萬七千二百元及自起訴狀繕本送達翌日起至清償日止，按年息百分之五計
    算之利息；給付原告丙○○九百二十二萬七千零三十五元，並自九十年二月十四
    起起至清償日止，按年息百分之五計算之利息之判決。
三、被告則以：原告丙○○因本次事故而膝下截肢，依勞工保險殘廢給付標準表之規
    定，障害項目第一四七項之「一下肢三大關節中，有一大關節遺存運動障礙」，
    屬殘廢等級第十三級，故喪失勞動能力程度為百分之二十三，原告請求賠付喪失
    勞動能力百分之二十五之損害，顯於法無據，且以每年收入三十六萬元為計算標
    準，其請求之根據何在？況原告請求之賠償金額皆過高，被告無法負擔云云。
四、原告主張被告於飲酒後其吐氣所含酒精成份為０、五０亳克，仍於民國八十六年
    十二月二日二十二時許，駕駛車牌號碼Ｍ三－六六九六號自用小客車，沿台中市
    西屯區市○○○路，由河南路往惠中路方向行駛，且應注意遵守行車速限每小不
    得超過四十公里之規定，其行經市○○○路與惠來路口時，市○○○路之方向為
    紅燈號誌，應停止通行，竟疏於注意，而仍以時速六、七十公里之速度闖紅燈行
    駛，致其車之右前方撞擊原告乙○○所駕駛後載丙○○，沿惠來路往市○○路方
    向，遵行號誌行駛之ＧＤＸ－○七五號機車，致原告受傷等情，經原告提出診斷
    證明，另經本院依職權調閱被告過失傷害刑事卷宗之結果（含台灣台中地方法院
    檢察署八十七年偵字第二五０五、二五０六、三九六七號偵查卷宗、台灣台中地
    方法院八十七年度交易字第一八二號、本院八十七年度交上易字第一八六三號刑
    事卷宗），被告確有於該時間、地點駕車撞及原告致原告受傷之事實，堪認原告
    之主張非虛，雖被告辯稱伊當時不清楚有無闖越紅燈云云。惟被告於檢察官訊問
    時坦承事發當時伊所行駛之方向是為紅燈，且時速為六、七十公里（見台灣台中
    地方法院檢察署八十七年偵字第二五０五號偵查卷第九頁），且據証人即當時行
    駛在告原告車後之康雨薇於警訊時証述，事發當時原告行駛之方向是綠燈（見台
    灣台中地方法院檢察署八十七年偵字第三九六七號偵查卷第七頁反面），可見當
    時被告係闖越紅燈，是被告辯稱伊不知有無闖越紅燈云云，顯不足採。
五、按汽車駕駛人於飲酒後其吐氣所含酒精成份超過每公升０‧二五亳克以上者，不
    得駕車；又行車速度依標誌之規定，無標誌者，在市區道路時速不得超過四０公
    里，在郊外道路時速不得超過六０公里；及汽車行駛至交岔路口，其行進、轉彎
    應遵守燈光號誌之指示，道路交通安全規則第一百十四條第二款、第九十三條第
    一項第一款、第一百零二條第一項第一款分別定有明文。被告於上揭時地駕車應
    注意前開規定，且依台中市○○○道路交通事故調查報告表（見臺灣台中地方法
    院檢察署八十七年度偵字第二五０五號偵查卷第一一頁）所示，肇事路段為速限
    四十公里設有號誌之交岔路口，當時路面平坦、無缺陷、無障礙、視線良好之狀
    況下，並無不能注意之情形，竟疏未注意及此而闖越紅燈，被告自有過失；且據
    道路交通事故調查報告表及相片所示，原告機車倒在已通過交岔路口之惠來路往
    台中港路行向之人行道上，車後留有刮地痕十一‧七公尺，始自被告行向外快車
    道延伸線之交岔路口中心處，至機車倒地處停止，小客車車頭右前側損壞，機車
    右側車身撞毀，由上開現埸狀況及車損部位，足認原告等當時已通過交岔路口中
    心處後，始被被告超速闖越紅燈在交岔路口內撞擊，即臺灣省台中市區車輛行車
    事故鑑定委員會鑑定亦認為「一、甲○○酒精濃度過量駕駛自小客車超速行駛、
    違反號誌指示（闖紅燈）進入路口，為肇事原因。二、乙○○駕駛重機車無肇事
    因素。」有該委員會中市鑑字第八九０六二三號函可稽（見本院卷第一五四頁）
    ，可見本件車禍之發生原告並無過失，被告抗辯原告駕駛車輛與有過失云云，要
    不足取。
六、按因故意或過失，不法侵害他人之權利者，負損害賠償責任；不法侵害他人之身
    體或健康者，對於被害人因此喪失或減少勞動能力，或增加生活上之需要時，應
    負損害賠償責任，民法第一百八十四條第一項、第一百九十三條第一項定有明文
    規定。縱上所述，被告自應負侵權行為損害賠償之責，茲就原告等所請求之金額
    ，核述如下：
  (一)原告丙○○部分：
    1.醫療費用七萬二千一百五十一元部分：因本件之車禍，肇致休克造成右下肢開
      放性傷口發生變形、流血、右肢骨開放性骨折、右大腿骨開放骨折，住院受右
      膝下截肢，鋼板固定術、擴張術，有台中榮民總醫院診斷證明書（見臺灣台中
      地方法院檢察署八十七年度偵字第三九六七號偵查卷第十頁）及該院函覆原告
      就診之相關病情說明（見本院卷第六三頁），原告支出醫藥費共計六萬九千零
      六十一元，有台中榮民總醫院醫療費用證明（見本院卷第六四頁至一０五頁）
      ，惟應扣除証書費一百六十元（見本院卷七八頁），其餘部分，依原告所受傷
      害觀之，於六萬八千九百零一元之範圍內，核屬必要，應予准許，超過部分，
      即屬無據，應予駁回。
    2.增加生活費用二百十七萬八千元部分：原告因本件車禍右大腿膝蓋以下截肢，
      有台中榮總醫院診斷証明書可証，需裝置高彈力運動式小腿義肢，每套二十九
      萬九千二百五十元，保固期限為六年，有強生義肢股份有限公司函可憑（見本
      院卷第一０八頁），而原告民國六十五年十一月二十二日出生，車禍時年二十
      歲至七十五歲，至少尚有五十五年存活，應使用九套義肢，依霍夫曼計算式扣
      去年息百分之五應一次給付，原告丙○○裝置義肢損害額一百四十二萬一千一
      百一十八元（計算式299250+0.29925*769231+0.29925*625000+0.29925*52631
      6+0.29925*454545+0.29925*400000+0.29925*357143+0.29925*322581+0.2992
      5*294118=0000000），原告此部分增加生活費之請求，於一百四十二萬一千一
      百一十八元之範圍內，核屬必要，應為准許，超過此部分之請求，為無理由，
      不能准許，應予駁回。
    3.喪失勞動能力一百九十七萬七千八百四十元部分：原告丙○○係私立中山醫學
      院醫技系畢業，因本件車禍造成右大腿膝蓋以下截肢成殘廢，參酌勞工保險殘
      廢給付標準表（勞工保險條例第五十三條附表）障害項目第一四七項之「一下
      肢三大關節中有一大關節運動障害。」，屬殘廢第十三等級，依各殘廢等級喪
      失或減少勞動能力比率表、喪失勞動能力程度為百分之二十三，此喪失勞動能
      力程度為百分之二十三，原告亦願意依被告抗辯為主張（見本院卷第一三三、
      一八八頁），則原告丙○○八十九年七月一日大學畢業算至六十五歲退休，工
      作期間四十二年，合計工作期間為五百零八月（四十二年＊十二＋四＝五０八
      ），每月醫事檢驗師月薪為三萬元，有台中市醫事檢驗師公會函可証（見本院
      卷第一三九頁），則依前述喪失勞動能力程度，每月減少六千九百元之工作能
      力收入，依霍夫曼計算法計算，原告所得請求之金額為一百八十八萬四千八百
      二十六元（計算式6900*273.00000000(霍夫曼係數)= 0000000（小數點以下四
      捨五入）），則原告喪失勞動能力在一百八十八萬四千八百二十六元之範圍內
      為有理由，應予准許，超過此部分之請求為無理由，應予駁回。
  4.慰撫金五百萬元部分：原告丙○○主張伊係民國六十六年十一月二十三日出生
      ，民國八十六年十二月二日車禍時為二十歲，正值青春年華，因被告行車不慎
      撞傷斷肢成殘廢，終身須與義肢為伍，造成生活、就職、工作及婚姻擇偶、美
      觀及精神打擊至深，所受精神上痛苦至大且鉅，自不待言，本院審酌原告今甫
      自私立中山醫學院畢業，有學位証書可憑（見本院卷第一九三頁），無財產；
      被告係大專畢業、擔任鞋業貿易商開發員等兩造之身分、地位、經濟能力等一
      切情狀，認原告請求慰撫金五百萬元尚嫌過高，應以二百五十萬元為適當，原
      告逾此範圍之請求，即不應准許。
  (二)原告乙○○部分：
    1.醫療費用四萬七千二百元部分：因被告本件車禍不慎傷及右大腿皮膚缺損、左
      臏骨折及左膝擦傷支出醫藥費四萬七千二百元有台中市澄清醫院收據可憑（見
      本院八十七年度交附民字第三一七號卷第一一頁），惟其中診斷書費九百元、
      電話費一千三百三十八元與被告之侵權行為並無直接因果關係，不得請求，應
      予扣除，其餘四萬四千九百六十二元，依其所受傷害觀之，核屬必要，應予准
      許。
    2.慰撫金六十萬元部分：原告乙○○主張伊為私立中山醫學院畢業，因本件車禍
      受有骨折等之傷害，經二次開刀至癒合，其間三個月，並因大腿肌肉皮膚凹陷
      ，需作皮膚移植等，其於受傷治療期間精神至感痛苦，爰請求精神損害六十萬
      元云云。本院審酌原告乙○○甫自私立中山醫學院畢業，有畢業証書可憑（見
      本院卷第一九四頁），無財產；而被告係大專畢業、擔任鞋業貿易商開發員，
      已如前述，本院斟酌兩造上開情形及其身分、地位、經濟能力等一切情狀，認
      原告請求慰撫金六十萬元尚嫌過高，認其非財產上之損害賠償，以二十萬元為
      當，逾此範圍之請求，不應准許。
    (三)綜上所述，原告丙○○所得請求之數額為五百八十七萬四千八百四十五元，（
      68901＋0000000＋0000000＋0000000=0000000），原告所得請求之數額為二十
      四萬四千九百六十二元，超過上開數額之請求，均不能准許，自應予駁回。
七、兩造陳明願供擔保，請求宣告「准」或「免」假執行，就原告勝訴部分，核無不
    合，爰各酌定相當擔保金額准許之，至原告敗訴部分，其假執行之聲請失所附麗
    ，應併予駁回。
八、本件事證已明，兩造所用其餘攻擊防禦方法，均不影響本判決之結果，爰不一一
    論述。
據上論斷，本件原告之訴為一部分有理由，一部分無理由，爰依民事訴訟法第七十九
條、第八十五條第一項、第三百九十條第二項、第三百九十二條，判決如主文。
中      華      民      國    九十      年      二      月    二十七    日
~B1民事第一庭審判長法  官  楚汝聰
~B2                法  官  陳蘇宗
~B3                法  官  鄭金龍
右為正本係照原本作成。
除原告乙○○不得上訴外，其餘得上訴。
如對本判決上訴，須於收受判決送達後二十日內向本院提出上訴書狀，其未表明上訴
理由者，應於提出上訴後二十日內向本院提出上訴理由書（須按他造人數附具繕本）
，並繳納送達用雙掛號郵票拾份（每份參拾肆元）。
上訴時應提出委任律師或具有律師資格之人之委任狀；委任有律師資格者，另應附具
律師及格證書及釋明委任人與受任人有民事訴訟法第四百六十六條之一第一項但書或
第二項（詳附註）所定關係之釋明文書影本。
~B                書記官  林明冬
中      華      民      國     九十      年      三       月     一     日
附註：
民事訴訟法第四百六十六條之一（第一項、第二項）
對於第二審判決上訴，上訴人應委任律師為訴訟代理人。但上訴人或其法定代理人具
有律師資格者，不在此限。
上訴人之配偶、三親等內之血親、二親等內之姻親，或上訴人為法人、中央或地方機
關時，其所屬專任人員具有律師資格並經法院認為適當者，亦得為第三審訴訟代理人
。
                                                                        Ｈ


司法院資訊處製作；財團法人民間司法改革基金會備份。
